臺灣臺中地方法院民事判決　九十一年度訴字第三一○一號
　　原　　　告　蘇啟江
　　訴訟代理人　甲○○
　　被　　　告　乙○○
　　訴訟代理人　賴威達
右當事人間請求排除侵害事件，本院判決如左：
    主      文
被告應將坐落台中縣太平市○○段一五八地號土地上，如附圖Ｂ部分所示面積一六．
四八平方公尺水泥地及如附圖Ｃ部分面積一一．七０平方公尺一層磚造建物拆除後，
將各該部分土地連同如附圖Ａ部分所示面積四三．九九平方公尺土地返還原告。
訴訟費用由被告負擔。
    事      實
甲、原告方面：
  壹、聲明：如主文所示。
  貳、陳述：坐落台中縣太平市○○段一五八地號土地（下稱系爭土地）為原告所有
      ，因九二一大地震關係造成地形變動，經政府土地重測後發現原有土地地形與
      地上建物使用不符，經他人提起確認界址訴訟，並經法院判決原告佔有他人土
      地確定在案（台灣台中地方法院八十九年度中簡字第二五九六號），故而原告
      將佔用部分建物拆除交還，但該訴訟過程中，原告發覺系爭土地由被告佔有，
      屢向被告要求返還遭拒，為此依民法第七百六十七條規定提起本訴。
  參、證據：提出放樣圖一份、土地登記謄本一份、判決書一份、相片三幀、調解不
      成立證明書一份為證。
乙、被告方面：
  壹、聲明：駁回原告之訴。
  貳、陳述：被告所有房屋係建築於被告之父所有坐落台中縣太平市○○段一八０地
      號土地上，與原告所有系爭土地間隔有同地段一七八地號土地（國有地，為水
      利地，現做水溝使用）為界，並未越界侵入系爭土地。原告所提與訴外人其他
      訴訟與本案無關。
  參、證據：提出相片二幀、地籍圖一份為證。
丙、本院依職權會同台中縣太平地政事務所測量人員履勘現場。
    理      由
一、原告起訴主張系爭一五八地號土地為原告所有，因九二一大地震關係造成地形變
    動，經政府土地重測後發現原有土地地形與地上建物使用不符，經他人提起確認
    界址訴訟，並經法院判決原告佔有他人土地確定在案（台灣台中地方法院八十九
    年度中簡字第二五九六號），原告將佔用部分建物拆除交還，但該訴訟過程中，
    原告發覺系爭土地由被告佔有，屢向被告要求返還遭拒，為此依民法第七百六十
    七條前段規定提起本訴。被告則以：被告所有房屋係建築於被告之父所有坐落台
    中縣太平市○○段一八０地號土地上，與原告所有系爭土地間隔有同地段一七八
    地號土地（水溝）為界，並未越界侵入系爭土地，且原告所提與訴外人其他訴訟
    與本案無關等語資為答辯。
二、經查：本院依職權會同台中縣太平地政事務所測量人員履勘現場，由該所測量人
    員測量系爭土地結果，被告確實占用系爭土地上如附圖Ａ部分所示面積四三．九
    九平方公尺之空地、Ｂ部分所示面積一六．四八平方公尺之水泥地、Ｃ部分所示
    面積一一．七０平方公尺之一層磚造建物之事實，有本院勘驗筆錄、太平地政事
    務所土地複丈成果圖一份在卷可稽，兩造對此均不爭執，自堪信為真正。又被告
    不能提出占用系爭土地之合法權源，從而原告主張被告無權占用上揭附圖Ａ、
    Ｂ、Ｃ部分土地之事實，應堪認定。
三、按所有人對於無權占有或侵奪其所有物者，得請求返還之，對於妨害其所有權者
    ，得請求除去之，民法第七百六十七條前段、中段定有明文。查被告未經原告同
    意而無權占用系爭土地，則原告行使所有人之權利，訴請被告拆除如附圖Ｂ、Ｃ
    部分所示水泥地、一層磚造建物後，將該部分土地連同占用之附圖Ａ部分之土地
    返還原告，洵屬有據。
四、從而，原告基於民法第七百六十七條物上請求權，訴請被告將坐落系爭土地上如
    附圖Ｂ部分所示面積一六．四八平方公尺水泥地及如附圖Ｃ部分面積一一．七０
    平方公尺一層磚造建物拆除後，將各該部分土地連同如附圖Ａ部分所示面積四三
    ．九九平方公尺土地返還原告，為有理由，應予准許。
五、本件事證已臻明確，兩造其餘主張及所提證據與本院上開論斷無涉或無違，不予
    贅述。
六、據上論結，本件原告之訴為有理由，依民事訴訟法第七十八條，判決如主文。
中　　　華　　　民　　　國　　九十一　　年　　十二　　月　　三十一　　日
                                    臺灣臺中地方法院民事第四庭
~B法　　　官　王有民
右為正本係照原本作成
如對本裁定上訴須於裁定送達後二十日內向本院提出上訴狀
中　　　華　　　民　　　國　　九十一　　年　　十二　　月　　三十一　　日
~B法院書記官
